【裁判字號】    92,易,434
【裁判日期】    920909
【裁判案由】    竊盜
【裁判全文】
台灣新竹地方法院刑事判決                          九十二年度易字第四三四號
    公  訴  人  臺灣新竹地方法院檢察署檢察官
    被      告  戊○○
    被      告  甲○○
右列被告因竊盜案件，經檢察官提起公訴（九十二年度偵字第一四六八號），本院判
決如左：
    主  文
戊○○、甲○○共同攜帶兇器竊盜，各處有期徒刑捌月。
扣案之全罩式安全帽壹頂、蒙面頭套貳個、童軍繩壹條、瑞士刀貳把、板手、手電筒
各壹支、螺絲起子肆把、黑色手套壹雙、膠帶壹卷、電池陸個、手提袋壹個均沒收。
    事  實
戊○○及甲○○於七十八年十一月十七日因違反懲治盜匪條例，均經最高法院判處無
期徒刑，褫奪公權終身確定，二人甫於九十一年間假釋出獄，現仍均在假釋中，猶不
知警惕，竟共同基於犯意之聯絡，意圖為自己不法之所有，於九十二年三月十二日晚
間十時許，在新竹市○○路○段四五四巷三十八號「銓鋒汽車保養場」旁，由戊○○
使用客觀上足以對人之生命、身體、安全構成威脅之螺絲起子，甲○○則在旁把風，
竊取車號ＶＹ─二七五二號自用小客車一輛得手。
    理  由
甲、認定犯罪構成要件事實之理由：
  一、訊據被告二人矢口否認右揭竊盜之犯行，均辯稱：車號ＶＹ─二七五二號自用
      小客車係對方所竊得等語。
  二、查車號ＶＹ─二七五二號自用小客車，係被害人丁○○於九十二年三月十一日
      晚間九時許，交付修理，於同年月十二日晚間十一時許，在新竹市○○路○段
      四五四巷三十八號「銓鋒汽車保養場」發現遭竊，再由該保養場人員丙○○及
      乙○○駕車出外尋找，並於翌日凌晨零時三十分，在竹北市○○路○○路口發
      現上該失竊車子欲上頭前溪橋返回新竹市行駛在前方，故跟蹤在其後，並報警
      查緝被告二人，當時係由被告甲○○駕駛上開被竊汽車，車內有全罩式安全帽
      一頂；被告戊○○則手持黑色手提袋，內有蒙面頭套二個、童軍繩一條、瑞士
      刀二把、板手、手電筒各一支、螺絲起子四把、黑色手套一雙、膠帶一卷、電
      池六個、手提袋一個，而同為警查獲等情，業據證人丁○○、丙○○及乙○○
      證述綦詳（偵查卷第十三至第十六頁、第一五０頁、本院九十二年八月八日訊
      問筆錄），並為被告二人所自承，此外另有贓物認領保管單一份、照片三張在
      卷、前開物品扣案足資佐證，應堪採信。
  三、次查，據被告甲○○於本院初訊時已自承：於九十二年三月十二日晚間十一時
      許，夥同戊○○在新竹市○○路○段四五四巷三八號前竊取被害人丁○○所有
      之ＶＹ─二七五二號自用小客車，是戊○○動手用螺絲起子撬開玻璃窗，我在
      戊○○的車上把風，我跟他偷車距離有十幾公尺，車上安全帽是我的，其他的
      東西是戊○○的等語甚詳（參見本院九十二年三月十三日訊問筆錄；九十二年
      聲羈字第四二號卷宗），核與證人丙○○到庭證稱：當時我發現車子不見了，
      有找一下，後來在草叢有發現車窗被打破的碎片等語相符（參見本院九十二年
      八月八日訊問筆錄第六頁），尚堪採信。而被告戊○○係使用螺絲子把車門玻
      璃敲破，亦據被告甲○○供述綦詳（參見偵查卷第三十六頁及前開所述），若
      被告甲○○未與戊○○同往竊取，又焉能得知被告戊○○如何竊取該汽車？
      另再參以證人丙○○、乙○○證稱：我們追了一下，他們先停一下路邊，我們
      也停路邊，他們就發現我們在跟蹤他們，車子就開始開很快等語（參見本院九
      十二年八月八日訊問筆錄第五頁），則被告二人對於竊車一事均應知之甚詳，
      否則於駕車時又焉需隨時注意後方有無人跟蹤？而於懷疑有人跟蹤時停靠路邊
      ，以確認該車是否刻意跟蹤之車；又於確定被跟蹤後加速試圖逃逸乎？
      按刑法竊盜罪之成立係以「意圖為自己或第三人不法之所有」為犯罪構成要件
      之一，而行為人主觀之意圖其他人無法瞭解，故除行為人自承外，概均須綜合
      行為外觀予以評價判斷是否具備上開主觀不法之犯罪構成要件。就竊盜罪而言
      ，若行為人無任何合法或正當之理由，在行為外觀上改變他人對於動產之實力
      支配，再將該動產置於行為人實力支配之下，即應推定行為人具備上述不法所
      有之意圖。本件被告二人既無任何合法或正當之理由，而改變他人對於動產之
      支配關係，依前揭說明，自應推定渠等均具不法所有之意圖甚明。
      次按，凡客觀上足以對人之生命、身體、安全構成威脅之物，均應認為係兇器
      。本件扣案之螺絲起子符合上開定義，應堪可認為係兇器無訛。
      再查，據被告甲○○於九十二年四月二十八日聲請調查狀所載，當天夜晚被告
      駛往交流道途中，戊○○親口對我說，他最近手頭很緊沒錢，欠人錢還要繳貸
      款，想找我一起去搶劫，他還說為避免被抓，工具他已經準備好了，但我沒答
      應，只想趕快開車到交流道坐車回台北等語（參見偵查卷第一二九頁；本院九
      十二年七月一日訊問筆錄第六頁），被告戊○○則稱：是甲○○提議去搶劫，
      我跟他說，要做就要做大一點的，但我知道他沒有那個能耐等語（偵查卷第一
      六六頁），於本院訊問時戊○○亦稱：當天喝酒的時候甲○○提議去搶劫，我
      說如果要做就做大一點等語（本院九十二年七月一日訊問筆錄第五頁）；而當
      天被告戊○○確係駕駛其所有車號Ｏ三七０─ＧＡ之自用小客車至新竹，此為
      被告二人所自承之事實，且有新竹市政府繳費通知單二張在卷可稽（偵查卷第
      二十四頁），亦堪採信。依上所述，顯見被告二人係為避免搶劫犯行為他人發
      見，故竊取上開汽車試圖掩人耳目甚明，否則依被告二人自承共犯懲治盜匪條
      例經判處無期徒刑，出獄後均未到過新竹，均住在前開住址等語（本院九十二
    年七月一日訊問筆錄第三頁至第五頁），於初至新竹時已有被告戊○○所有之
      前開汽車代步，又焉需費事竊取上開失竊之汽車以供代步乎？
  四、據被告甲○○辯稱：九十二年三月十二日下午五時許我打電話問戊○○近況，
      戊○○約我來新竹喝酒，我坐遊覽車從台北下新竹，約當天七時許南下，到九
      時許到達新竹火車站，戊○○開其所有，車號Ｏ三七０─ＧＡ自用小客車在那
      裡等我，我們就到火車站附近逛，我們原本要去ＰＵＢ喝酒，因為消費太貴，
      所以在路邊攤喝酒，當晚十一時許戊○○開其所有之上開自用小客車載我在街
      上繞，在新竹市○○路○○街口時戊○○停下車來，持袋子裡螺絲子到對面開
      車號ＶＹ─二七五二號自用小客車，之後戊○○就叫我過去，因為我知道情況
      不對，所以想要趕快回家，因此要求他將竊得之上開車子給我開，要快點到交
      流道坐車回台北；到了東大路他就下車到對街去，後來開一部車回來，他叫我
      幫他開後來他開的那部車往前移一點，所以我就下車坐進他後來開的那部車的
      駕駛座，他將自己的車停好之後就坐上來；我有看到戊○○拿一支螺絲起子，
      背著背包走到對面去，在一部車子的旁邊站，我不知道他在做什麼云云（參見
      偵查卷第五頁反面至第六頁、第一三八頁）。惟查：
  （一）被告甲○○與被告戊○○二人前共犯懲治盜匪條例經經判處無期徒刑，目前
        均假釋中，此為被告二人所自承之事實，復有臺灣新竹地方法院檢察署刑案
        資料查註紀錄表附卷及臺灣高等法院被告全國前案紀錄表在卷可稽，應可確
        信。苟被告甲○○非與被告戊○○二人共謀竊取上開汽車，則被告甲○○為
        免再度犯罪被撤銷假釋，避之唯恐不及，又焉會眼見被告戊○○竊取汽車後
        ，復要求駕駛該贓車，而僅係為能儘快到竹北交流道坐車回台北乎？
  （二）再者，被告甲○○係第一次到新竹已如前所述，其係搭車由台北直達新竹火
        車站，回程亦應就近在新竹火車站搭乘客運或火車回台北即可，又焉會選擇
        駕駛贓車到路線完全不熟之竹北交流道搭車？且竹北交流道附近究有無可供
        搭乘之遊覽車亦均未明，被告甲○○初次到新竹，又焉會選擇到該陌生地點
        搭車？
  （三）且據證人丙○○、乙○○證稱，在竹北市○○路○○路口發現被告時，其係
        駕駛贓車往新竹市方向行駛，已如前所述，苟被告駕車確欲前往竹北交流道
        ，則循道路標示指示當可輕易到達竹北交流道，惟二人竟於到達竹北市後又
        再折返新竹市，實令人費解。
  （四）末查，至竹北交流道搭遊覽車並非違法之事，被告戊○○駕駛其所有之自用
        小客車前往即可，又焉需由被告戊○○竊取他車搭載被告甲○○同往乎？凡
        此再再均嚴重違反常情甚明，所辯自難採信。
  五、據被告戊○○辯稱：九十二年三月十二日下午二時許，甲○○打電話給我，想
      小聚一下，因為當天我剛好有事情要來新竹找朋友，所以就約在新竹見面，下
      午八、九時許從台中開車號Ｏ三七０─ＧＡ自用小客車北上新竹，快十一時到
      新竹，到了新竹因為我朋友住址忘了，就找網咖上網找那位新竹的朋友己○○
      ，當我開車到新竹市○○路○○路口時，甲○○剛好打電話給我，問我在那裡
      ，我問他要不要去載他（因為以前見面都是我載他），他今天有開車，並問我
      在那裡要過來載我，所以我就在那裡等他，他來之後就上他的車。他問我要去
      哪裡，我說想去找朋友，他說不如找個ＰＵＢ喝酒，我問他ＶＹ─二七五二號
      車是誰的，他說以八萬元買的（偵查卷第十頁反面至第十一頁）；為警逮捕時
      手提袋是甲○○的，他在停車後就叫我拿該手提袋先跑，所以我拿著就跑，我
      不知道是何物等語（參見偵查卷第十一頁反面）；被警車攔查時，我告訴甲○○說我不能出事（因為是無期徒刑假釋中），他說他也是，所以就駕車飛奔等
      語（參見偵查卷第十一頁反面）。惟查：
  （一）被告戊○○所有之車號Ｏ三七０─ＧＡ自用小客車，曾於九十二年三月十二
        日晚間九時零九分許，有停放在新竹市火車站前之停車記錄；於同年月十三
        日上午八時二十五分許，曾有停放在新竹市○○路二二三號旁之停車記錄，
        此有新竹市政府繳費通知單二張在卷可稽（參見偵查卷第二十四頁；按因停
        車收費時間係從上午八時到晚間十時止，故停放在民權路二二三號之停車時
        間應在晚間十時以後，而其停車記錄為翌日早上八時二十五分），另據戊○○自承，當天晚上十點多左右由網咖店出來的時候停放在民權街的停車格等
        語甚詳（參見偵查卷第一三七頁），被告戊○○辯稱：當天晚上快十一時才
        到新竹顯不足採信。
  （二）再查，被告二人均初次到新竹已如前所述，對於新竹市區街道並不熟悉，二
        人相約在目標顯著之新竹火車站見面應較符合常情，否則，被告二人既對於
        新竹市街道名稱不熟悉，又如何相約見面地點？被告戊○○辯稱：二人相約
        在新竹市○○路○○路口見面亦難遽信。
  （三）雖據證人己○○到庭證稱：戊○○說要幫我設計一些商業上的東西，他想約
        我出來見面，後來我打電話給他問他何以沒有來，他說他出事了，我們之前
        沒有見過面，我們都在網路及電話中聯繫，約在何日期見面我忘記了，他說
        要來新竹找我，沒有約確實的地點等語（參見本院九十二年七月十八日訊問
        筆錄），惟證人既無法確實指出二人相約之日期、時間及地點，則無法為被
        告戊○○任何有利之證明，縱證人所言屬實，亦僅能證明被告戊○○到新竹
        確有其目的，惟是否有其他目的則不得而知；又苟被告戊○○欲於該晚去找
        證人己○○，惟觀其時間已近晚間十時至十二許，於深夜與所謂與客戶洽談
        生意，似亦與常情不符合，殊難置信。
  （四）據被告甲○○陳稱：九十二年三月十三日凌晨一時許，為警逮捕時戊○○手
        提袋內之物品是戊○○所有等語甚詳（偵查卷第六頁反面）。而被告戊○○
        為警查獲時手持黑色手提袋，內有蒙面頭套二個、童軍繩一條、瑞士刀二把
        、板手、手電筒各一支、螺絲起子四把、黑色手套一雙、膠帶一卷、電池六
        個、手提袋一個，已如前所述，亦為被告戊○○所自承，應甚置信。按占有
        人，推定其為以所有之意思，善意、和平及公然占者，民法第九百四十四條
        第一項定有明文，扣案之前開物品於查獲時既為被告戊○○所占有，則依前
        開規定，自應推定為其所有；再者，被告二人遭警追緝，為避免為警緝獲方
        駕車急駛，且二人並無任何附屬關係，於緊急狀態下，被告戊○○又焉會接
        受被告甲○○委託，代拿放置作案物品且屬於被告甲○○所有之手提袋，而
        致影響其逃跑速度乎？被告戊○○空言否認扣案手提袋為其所有，自難採信
        。
  （五）被告戊○○經測謊結果稱：案發時其係搭乘甲○○之贓車；其未動手竊取汽
        車等語，經測試呈情緒波動之反應，研判有說謊，此有法務部調查局九十二
        年四月二十四日調科參字第０九二００一二七一九０號測謊報告書可稽（參
        見偵查卷第八十八頁），
 六、綜上各情，被告二人前開所辯，無非事後飾卸之詞，不足採信。本件事證明確
     ，被告二人犯行，均洵堪認定。
乙、適用法律：
  一、核被告戊○○、甲○○攜帶兇器竊盜，所為均係犯刑法第三百二十一條第一項
      第三款之罪。
  二、被告二人間有犯意之聯絡，行為之分擔，依刑法第二十八條之規定均為共同正
      犯。
丙、科刑審酌：
  壹、主刑部分：
    一、審酌被告二人左列事項，各量處如主文所示之刑。
    （一）犯罪動機係為謀議犯其他案件。
    （二）犯罪目的牟取不法利益。
    （三）犯罪時未受到之刺激。
    （四）犯罪手段以螺絲起子竊盜。
    （五）犯人之生活狀況不良。
    （六）被告戊○○前有贓物、詐欺罪、違反票據法、竊盜罪、違反懲治盜匪條例
          之前科紀錄；被告甲○○前有竊盜罪、違反懲治盜罪條例之前科紀錄，二
          人均為無期徒刑假釋中，品行均不良。
    （七）被告戊○○學歷為高中肄業，被告甲○○為高中畢業，有一定之智識程度
          。
    （八）與被害人平日並不認識。
    （九）犯罪後產生財產之損害為汽車一輛。
    （十）犯罪後均不知悔改，飾詞否認犯罪，態度不佳。
  貳、從刑部分：
      扣案之全罩式安全帽一頂、蒙面頭套二個、童軍繩一條、瑞士刀二把、板手、
      手電筒各一支、螺絲起子四把、黑色手套一雙、膠帶一卷、電池六個、手提袋
      一個為被告二人所有並供犯罪所用或預備之物，爰依刑法第三十八條第一項第
      二款宣告沒收
據上論斷，應依右開法條及刑事訴訟法第二百九十九條第一項前段，判決如主文。
本案經檢察官許麗美到庭執行職務。
中     華     民     國     九十二     年     九     月       九       日
                                  臺灣新竹地方法院刑事第二庭
                                      法  官  陳  健  順
右正本證明與原本無異。
如不服本判決，應於判決送達後十日內向本院提出上訴狀( 應附繕本 )，上訴於
臺灣高等法院。
                                      書記官  陳  進  楷
中     華     民     國     九十二     年     九     月       十九      日
附錄論罪科刑法條：
刑法第三百二十一條第一項第三款。
犯竊盜罪而有左列情形之一者，處六月以上、五年以下有期徒刑：
三  攜帶兇器而犯之者。


司法院資訊處製作；財團法人民間司法改革基金會備份。
